【裁判字號】    89,重訴,215
【裁判日期】    890613
【裁判案由】    債務人異議之訴
【裁判全文】
臺灣高雄地方法院民事判決  八十九年度重訴字第二一五號
    原      告  乙○○
    訴訟代理人  蘇昭德  律師
    被      告  甲○○
右當事人間請求債務人異議之訴事件，本院判決如左：
    主      文
    事      實
    理      由
中      華      民      國    八十九    年      六      月     十三     日
                                臺灣高雄地方法院民事第鳳山庭
~B法  官  莊松泉
右正本證明與原本無異。
如不服本判決，應於送達後廿日內，向本院提出上訴狀。
~B書記官  林誠桂
中      華      民      國    八十九    年      六      月     十三     日
原告
為提出異議之訴事：
應受判決事項之聲明
一、鈞院八十八年執字第一七一四四號強制執行事件就原告所有如附表查封不動產清
    單所為之強制執行程序應予撤銷。
二、訴訟費用由被告負擔。
      事實及理由
一、訴之聲明所示鈞院查封不動產清單之不動產係原告所有於前向被告抵押借用新台
    幣（下同）一千二百萬元者，當時原告並簽發八十二年九月二十四日，票號五九
    ０四七六號，票面金額一千二百萬元未載到期日本票乙紙予被告。惟該項債務單
    已償還清楚，雙方并無債權債務存在，抵押權設定登記亦已塗銷，並有被告出具
    債務清償證明書附於該抵押權塗銷案卷可稽。（案號為高雄市新興地政事務所新
    專第０八五五號）。
二、依強制執行法第十四條第二項規定，執行名義無確定判決同一之效力者，於執行
    名義成立前，如有債權不成立或消滅或妨礙債權人請求之事由發生，債務人亦得
    於強制執行程序終結前提起異議之訴。因本件債權業已消滅有如上述，為此依法
    提出債務人異議之訴。
三、又本件系爭本票發票日為八十二年九月二十四日，依票據法第二十二條第一項規
    定時效為三年。是其請求權早已罹於時效，原告併予主張。
    為此提起異議之訴，狀請判決如所聲明。
附表：一、查封不動產清單。
附件：二、民事委任狀乙件。
證據：債務清償證明書影本
      謹      狀
為兩造間債務人異議之訴事件，提出準備書狀事：
一、被告答辯謂有關本件債務業經鈞院八十八年重訴字第一號民事事件判決確定云云
    ，洵非真實。此被告用以拖延訴訟之手段。為此請訊予調取該案卷即可判明事實
    。
二、本件被告據以強制執行之執行名義乃強制執行法第十四條之二項所定「無確定判
    決同一之效力」者。亦即執本票依票據法第一百二十三條規定聲請法院裁定者。
    其本票之請求權早已罹於時效。為此請訊予調取執行卷宗，免被告使用拖延訴訟
    之手段，致原告蒙受無可彌補之損害。
      謹      狀
被告：
為右當事人間債務人異議之訴事件，謹依法提出答辯事：
      答辯聲明
一、原告之訴駁回。
二、訴訟費用由原告負擔。
      答辯理由
一、原告起訴主張本件系爭未載到期日之本票，發票日為八十二年九月二十四日，則
    其時效應自該日起算，詎被告於八十七年五月一日始行提示，自已超過三年，其
    請求權已罹於時效而消滅，原告依法得拒絕給付等語云云。惟查原告於本件系爭
    本票請求權時效消滅前後，均承認被告之票款請求權存在，自應解為中斷或拋棄
    時效利益，是原告自不得再以時效業經完成而主張拒絕給付。茲說明如下：
  (一)按「消滅時效，因承認而中斷，民法第一二九條第一項、第二項定有明文。而承
    認無須一一明示權利之原因，內容及範圍，以有可推知之表示行為為已足，故債
    務延期給付之請求，應視為承認。」最高法院著有七十七年度台上字第二二九三
    號判決可稽。（附件一）
    次按「上訴人既知時效完成之事實，而仍為承認行為，自屬拋棄時效利益之默示
    意思表示，時效完成之利益一經拋棄，即恢復時效完成前之狀態，債務人不得再
    以時效業經完成，拒絕給付。」最高法院另著有七十七年度台上字第二六０九號
    判決可資參照。（附件二）
  (二)查本件原告因向被告借款新台幣（下同）一千二百萬元，故簽發系爭本票交付被
    告，並提供其所有坐落高雄市○○區○○段一小段九七三、九七四號土地及其上
    房屋二棟作為抵押，於八十三年九月二十九日為被告設定抵押權一千二百萬元。
    嗣因原告並未清償借款，故被告一再催討，並於八十四年間聲請拍賣前開抵押物
    ，經  鈞院八十四年度拍字第五三七一號裁定，並經民事執行處八十五年執字第
    二０四七號案執行，後至八十七年四月間，因原告表示，願先清償五百萬元（惟
    後來實際上僅清償四百五十萬元），但請求被告撤回執行並塗銷抵押權登記，以
    利其再向他人抵押借款以資清償，被告為求得以受償部分借款，遂不疑有他而同
    意原告之請求，但言明其餘借款須分期清償，故原告才未取回本票，而以本票供
    作擔保。
  (三)據前所述，被告並非不實行其請求權，而是一再向原告請求，且因原告一再請求
    延期清償，且一直承認系爭本票債權，甚且至八十七年四月間，原告尚承認系爭
    本票債權及清償部分款項，揆諸前揭最高法院實務見解，應認本件票款請求權已
    時效中斷或原告已拋棄時效利益，自不得再以時效業已完成而主張拒絕給付。
  (四)又查原告在另案即  鈞院八十八年度重訴字第一號債務人異議之訴事件言詞辯論
    程序中已當庭捨棄時效抗辯，按上開訴訟因原告撤回而終結，惟有關本事件諸多
    事項在上開案件中均有所調查，敬請  鈞院調閱上開案卷，即可知原告所主張時
    效抗辯、債務清償等均不實在。另查原告在今年二份左右，甚至還親自到上開案
    件中被告訴訟代理人之事務所，請求該訴訟代理人代為轉達願清償被告五十萬元
    ，做為和解條件，請求被告撤回系爭強制執行，由此亦足徵，原告已拋棄時效利
    益，自不得再主張時效抗辯且由此亦可知被告並未清償完畢，否則伊如何肯再支
    付五十萬元。
二、為此，狀請  鈞院鑒核，俯賜判決如答辯聲明，用符法制，以維權益，毋任感禱
    。
      謹      狀


司法院資訊處製作；財團法人民間司法改革基金會備份。
